【裁判字號】    90,交訴,36
【裁判日期】    900330
【裁判案由】    業務過失致死
【裁判全文】
臺灣桃園地方法院刑事判決                            九十年度交訴字第三六號
    公  訴  人  臺灣桃園地方法院檢察署檢察官
    被      告  甲○○
右列被告因業務過失致死案件，經檢察官提起公訴（九十年度偵字第二五八二號），
本院判決如左：
    主      文
甲○○從事業務之人，因業務上之過失致人於死，處有期徒刑柒月，緩刑年。
    事      實
一、甲○○係職業聯結車司機，為從事於駕駛業務之人。於民國八十九年七月十九日
    中午十二時三十五分許，其駕駛ＸＮ－三一一號曳引車拖曳ＹＣ－０八號拖車，
    沿桃園縣平鎮市○○路○段由中豐路往埔心方向行駛，途經該路六四八號前，欲
    超越在其右前方沿同向路邊行駛之由姜劉玉嬌騎駛之ＧＹＱ－三一八號重型機車
    ，本應注意汽車超車時，應顯示左方向燈並於前車左側保持半公尺以上之間隔超
    過，行至安全距離後，再顯示右方向燈駛入原行路線，且當時係日間有自然光，
  其左側路面亦無障礙物並視距良好，顯無不能注意之情事，詎其竟疏未注意保持
    半公尺以上之間隔即貿然超車，致其所駕聯結車之右側擦觸姜劉玉嬌騎駛機車之
    左側。。姜女頓時人、車倒地，身體並遭機車壓住，其後，卓某所拖曳拖車之右
    後輪復自機車尾部輾壓而過。受此重力擠壓之結果，姜劉玉嬌因而受有胸、腹部
    鈍挫傷、左胸第四、五、六、七、八根肋骨斷裂、骨盆腔即恥骨、坐骨骨折之傷
    害，雖經送醫急救，惟延至當日下午二時三十五分許，仍因體腔出血，傷重不治
    死亡。又事發後，甲○○於其犯行未被職司犯罪偵查之公務員發覺前，旋透過在
    附近開設檳榔店之許美珠打電話報警並向警方自承為其駕車肇事而受裁判。
二、案經台灣桃園地方法院檢察署檢察官據報相驗被害人姜劉玉嬌屍體後，自動檢舉
    偵查起訴。
    理      由
一、訊據被告甲○○，固坦承其為職業聯結車司機，於前揭時，駕駛聯結車途經上開
    路段，經由後視鏡發現被害人姜劉玉嬌連人帶車倒臥在其拖車之右後方，嗣將之
    送醫急救，仍因傷重不治死亡等情不諱，惟辯稱其當時係在路口前等候紅燈，待
    號誌轉為綠燈，方起步之際，即發現被害人已人、車倒地，斯時，其並非超越被
    害人騎駛之機車，亦不知車禍如何發生云云。但查，被害人姜劉玉嬌係因在右述
    時、地發生車禍致受有胸、腹部鈍挫傷、左胸第四、五、六、七、八根肋骨斷裂
    、骨盆腔即恥骨、坐骨骨折之傷害，並因體腔出血，傷重不治死亡等情，除有卷
    存陽明綜合醫院乙種診斷證明書一紙、警製道路交通事故調查報告表一份、現場
    暨車損照片十三幀足佐外，亦經檢察官率同法醫相驗屍體確認無訛，製有勘驗筆
    錄、相驗屍體證明書、驗斷書各一份及相驗照片四幀附卷可憑。依被害人係左胸
    第四、五、六、七、八根肋骨斷裂，骨盆腔即恥骨、坐骨亦均骨折，且導致體腔
    出血之傷情觀之，顯係身體遭受外物重力擠壓所致。次查，事發後，被告所拖曳
    拖車之右後輪有明顯輾壓擦痕，被害人之機車則係左倒並橫擺在地上，車頭朝路
    外且無任何撞擊痕跡，僅車尾部位仍在邊線內之車道上，餘約有三分之二之車身
    則係在邊線外之車道外路面，其機車尾部破裂，車牌折斷，排氣管尾端折斷，車
    尾載物架有明顯擦痕等情，有現場暨車損照片十三幀、蒐證照片七十八幀在卷可
    按。被害人之機車既約有三分之二之車身係倒放在邊線外之車道外路面上，可見
    於車倒之前，被害人係沿極為接近邊線處，亦即係沿路邊騎駛。又被害人機車之
    車頭既無任何撞擊痕跡，顯見其要無追撞前車之情事，然酌以其機車係係左倒且
    橫擺在地上，車頭並朝路外之情，衡此，可徵係其在騎駛中，左側把手遭致由後
    往前物體之擦觸，受此力道之牽引，車頭頓時偏右致車身重心左傾因而左側倒地
    ，復因車頭右偏之故，其前行動線已轉向右前方，是以於車倒之際，且因此朝右
    前側偏斜力道之慣性作用，車尾即依順時鐘之方向甩尾以致車身橫擺並使車頭朝
    向路外。由是，茲被害人既係在騎駛中，因機車左側把手遭受由後往前物體之擦
    觸方始車倒，顯非因自行騎駛不穩或路況不佳所致，再者，迄被害人車倒之前，
    被告所駕聯結車之右側亦無他車經過，此據被告於本院審理時承明，自亦可徵被
    害人之車倒非因他車碰觸之結果，準此，是則被害人係遭被告所駕之聯結車擦觸
    致而車倒之情，灼然極明。次查，被告於本院審理時供稱：我是於距路口約五十
    公尺等紅綠燈等語，另證人即負責本件車禍現場處理之警員乙○○於本院審理時
    則結證稱：（機車倒地處距路口）十幾公尺等語，據而可徵至車禍發生時，被告
    已驅車前行三十餘公尺之情。查被害人之機車既為遭致由後往前物體之擦觸，足
    徵被告之車速係遠甚於被害人，職是，倘其時被害人已騎駛在被告之右側而與之
    併行，被告之車速既遠甚於被害人，殊無於迄待前行三十餘公尺之後始碰觸被害
    人之可能，由此可見被害人本係騎駛在被告之右前方，從而當時被告係為超越被
    害人所騎駛機車之情，堪認無疑。其矢口否認此情並執前詞置辯，顯違事實，核
    非可採。又如前述，被告拖車之右後輪有明顯輾壓擦痕，可徵該右後輪曾輾壓他
    物，另被害人之機車車牌及排氣管尾端既均折斷，亦見係車倒後，機車尾部復遭
    他物輾壓而過，再經警將採自被告拖車右後輪及被害人機車右後車殼之取樣各一
    片送鑑結果，認被告之拖車右後車胎上所發現之外來藍色漆及白色漆均與被害人
    之機車右後車殼表面貼附之貼紙中藍色漆及白色漆標準品相似，有內政部警政署
    刑事警察局刑鑑字第一０五七二四號鑑驗通知書一份存卷可參，是以綜核上陳各
    端，足徵被告所拖曳拖車之右後車輪確有輾壓被害人機車尾部之情。查被害人之
    身體曾遭受外物之重力擠壓，業見前述，然被告所駕車聯結車之車輪未有沾染血
    跡，抑且，被害人之屍身外表亦相當完整，並無支離破碎之狀，顯見被告所駕之
    聯結車非曾直接輾壓被害人，惟被告所拖曳拖車之右後車輪既曾輾壓被害人機車
    之尾部，則此輾壓所加諸於機車車身之重力當必及於壓覆於機車底下之物體，稽
    此，可見當時被害人於人、車倒地後，其身體係遭機車壓住，嗣被告所拖曳拖車
    之右後輪復自機車尾部輾壓而過，受此重力擠壓之結果，被害人方受如上傷跡之
    情。末查，事發當時，係日間有自然光，被告左側路面亦無障礙物且視距良好等
    情，有前述卷存道路交通事故調查報告表所載為憑。
二、按汽車超車時，應顯示左方向燈並於前車左側保持半公尺以上之間隔超過，行至
    安全距離後，再顯示右方向燈駛入原行路線，道路交通安全規則第一百零一條第
    五款規定甚明文。被告駕車依法即負有前開注意義務，欲超越前車時須於前車左
    側保持半公尺以上間隔始得超過，且其肇事當時係日間有自然光，視線顯係清淅
    良好，其肇事路段之左側路面並無障礙物，按其情形並無不能注意之情事，竟疏
    未注意於其右前方之由被害人所騎機車之左側保持半公尺以上之安全間隔即貿然
    超車，致發生本件車禍，其有過失至明。至被害人騎駛機車依規定在路邊行駛，
    而遭被告駕車自其車後於超車時擦撞，顯屬無法防範，並無過失可言。另本件經
    送覆議結果，亦認被告駕駛營曳引拖車，超越時未保持安全間隔，由後擦撞右側
    機車，為肇事原因，至被害人則無肇事因素，有台灣省車輛行車事故覆議鑑定委
    員會九十年一月八日府覆議字第八九二二六０號覆議鑑定意見書一份在卷可參。
    再者，被害人係因本次車禍，受有上述傷害，並因傷重不治死亡，被害人之死亡
    與被告之過失行為間顯有相當因果關係，被告自應負過失致死之罪責。事證明確
    ，被告犯行洵堪認定，應依法論科。
三、被告係職業聯結車司機，為從事於駕駛業務之人。其因執行駕車業務之過失擦撞
    被害人騎駛之機車致被害人死亡，核其所為係犯刑法第二百七十六條第二項之業
    務過失致死罪。查事發後，被告於其犯行未被職司犯罪偵查之公務員發覺前，旋
    透過在附近開設檳榔店之許美珠打電話報警並向警方自承為其駕車肇事而受裁判
    乙情，業據證人許美珠於警訊及證人乙○○於本院審理時，各證述甚明，合於自
    首之要件，應依刑法第六十二條前段規定，減輕其刑。又被告已與被害人之家屬
    達成和解，賠償損害等情，有卷附桃園縣中壢市調解委員會調解筆錄影本一紙可
    證。審酌被告犯後態度，已與被害人之家屬達成和解，被告過失情節之輕重等一
    切情狀，量處如主文所示之刑。末查，被告前未曾受有期徒刑以上刑之宣告，有
    台灣高等法院被告全國前案紀錄表一份在卷足參。素行尚端，受本次罪刑之科處
    ，應足收警惕懲儆之效，爾後當能謹慎其行，駕車注意遵守交通規則，信無再犯
    之虞，本院因認對其所宣告之刑以暫不執行為適當，爰併宣告緩刑三年，以勵自
    新。
據上論斷，應依刑事訴訟法第二百九十九條第一項前段，刑法第二百七十六條第二項
、第六十二條前段、第七十四條第一款，罰金罰鍰提高標準條例第一條前段，判決如
主文。
本案經檢察官李叔芬到庭執行職務。
中      華      民      國    九十      年      三      月     三十     日
                              臺灣桃園地方法院交通法庭
                                  法  官  蔡榮澤
右正本證明與原本無異。
如不服本判決，應於判決送達後十日內向本院提出上訴狀( 應附繕本 )，上訴於
臺灣高等法院。
                                    書記官   劉德壽
中        華        民        國   九十   年   四   月    九    日
附本件論罪科刑依據之法條：
刑法第二百七十六條
因過失致人於死者，處二年以下有期徒刑、拘役或二千元（現已提高十倍為二萬元）
以下罰金。
從事業務之人，因業務上之過失犯前項之罪者，處五年以下有期徒刑或拘役得併科三
仟元（現已提高十倍為三萬元）以下罰金。


司法院資訊處製作；財團法人民間司法改革基金會備份。
